【裁判字號】    94,交聲,718
【裁判日期】    950420
【裁判案由】    聲明異議
【裁判全文】
臺灣臺中地方法院交通事件裁定         94年度交聲字第718號
原處分機關  交通部公路總局臺中區監理所
異  議  人
即受處分人  乙○○
上列受處分人因違反道路交通管理處罰條例案件，對於交通部公
路總局臺中區監理所民國九十四年十月十八日所為之處分（中監
違字第裁六○─ＧＣ0000000號裁決書），聲明異議，本
院裁定如下：
    主  文
異議駁回。
    理  由
一、按汽車行駛於道路上，其汽車駕駛人或前座乘客未繫安全帶
    者，處駕駛人新臺幣（下同）一千五百元罰鍰；安全帶之帶
    扣應確實緊繫，安全帶應置手臂上端以上，道路交通管理處
    罰條例第三十一條第一項及汽車駕駛人及前座乘客繫安全帶
    實施及宣導辦法分別定有明文。
二、本件聲明異議意旨略以：伊所駕小貨車原車設計之安全帶較
    為鬆弛，而伊當日亦確實將車內安全帶繫上，但舉發員警一
    直指稱伊未繫安全帶且開立違規單，伊因車上載有貨物須趕
    赴機場，才會在罰單上簽名，況該小貨車每年均依規定接受
    定期檢驗，亦未發現安全帶不符規定，爰聲明異議等語。
三、經查：
（一）異議人即受處分人乙○○於民國九十四年七月二十九日二
      十時五分許，駕駛車牌號碼ＭＶ─五六五二號自用小貨車
      ，行經臺中市○○路與敦化路口，因汽車駕駛人未繫安全
      帶之交通違規事由，為臺中市警察局員警當場攔停並掣開
      中市警交字第ＧＣ0000000號舉發違反道路交通管
      理事件通知單予以舉發，且經受處分人當場簽名確認等情
      ，有舉發通知單及臺中市警察局九十四年十月三日中市警
      祕字第○九四○○九○○○五號函各一份在卷可稽。
（二）而證人即舉發本件交通違規之員警甲○○於本院訊問時證
      稱：「當時我們是駕駛巡邏車，坐在右前側的警員王聖伯
      看到受處分人所在的貨車駕駛座上並沒有繫安全帶，且安
      全帶是垂下來的，並沒有固定，顯見並沒有扣上。我們將
      他攔下，坐在右前側的員警就要求受處分人下車，我們有
      拍攝車輛安全帶，依據我們所見，該安全帶確實比較鬆弛
      ，已經不符規定，根本沒有辦法發揮安全的作用。」、「
      如果受處分人有將安全帶扣上，至少安全帶會斜過左肩，
      但我們當天所看到的，受處分人在駕車時，安全帶是完全
      下垂，並沒有斜過左肩。」等語。本件舉發員警所駕駛之
      巡邏車既已接近受處分人自用小貨車之駕駛座，對於汽車
      駕駛人有無繫緊安全帶之事實應能清楚目睹，亦無錯認誤
      判之可能。矧該名證人與受處分人平日既不相識，又無怨
      隙，衡情應無設詞誣攀構陷受處分人之理，其所為前揭證
      詞自屬可採。
（三）另觀諸受處分人所提供之該車安全帶照片四張，其駕駛座
      所設置之安全帶確實較為鬆弛且無法收緊，縱使汽車駕駛
      人已離去駕駛座，該安全帶均鬆垂於座位上，而與一般車
      用安全帶藉由各處端點之固定，得以於緊急煞車或碰撞之
      瞬間，發揮適度向後拉力並分散車輛慣性之情形明顯有別
      。是以縱若受處分人所言當日確有繫上車內安全帶等語屬
      實，然其安全帶既已鬆弛不堪而實際上無從發揮減少身體
      衝撞車體之功能，即無異於未將安全帶繫緊之違規事由，
      員警仍得依法當場舉發。此觀機車駕駛人雖已戴上安全帽
      ，但其並未繫上扣環，或雖已繫上扣環但因帽帶過於鬆弛
      而無法將安全帽確實固定於頭部，尚無從認定該機車駕駛
      人已依規定戴上安全帽，其理自明。至於汽車定期檢驗旨
      在維護行車安全，並非用以免除汽車駕駛人或所有人對於
      車內各項設施之檢查及注意義務，受處分人尚不得以該車
      通過定期檢驗為由，主張該車安全帶之設置符合規定，或
      對於前揭安全帶鬆弛致無法繫緊之情形無可歸責。
    綜上所陳，受處分人前揭所辯各節均有未洽，無足憑採。其
    於上開時、地駕車未繫安全帶之交通違規事實，堪可認定。
    從而，原處分機關交通部公路總局臺中區監理所援引上開規
    定，裁處受處分人罰鍰一千五百元，並無不當。本件異議為
    無理由，應予駁回。
四、據上論斷，應依道路交通管理處罰條例第八十七條第二項、
    道路交通案件處理辦法第十九條，裁定如主文。
中    華    民    國    95    年    4     月    20    日
                  交通法庭  法  官  高文崇
以上正本證明與原本無異
如不服本裁定應於送達後五日內向本院提出抗告狀
                            書記官  林淑慧
中    華    民    國    95    年    4    月    21    日


司法院資訊處製作；財團法人民間司法改革基金會備份。
